臺灣臺北地方法院刑事判決　　　　　　　 93年度自字第263號
自　訴　人　客喜康企業股份有限公司
代　表　人　張振德
代　理　人　徐則鈺律師
被　　　告　甲○○
選任辯護人　陳守文律師
上列被告因違反商標法案件，經自訴人提起自訴，本院判決如下
：
    主  文
甲○○無罪。
    理  由
一、自訴意旨略如附件自訴狀影本所示。
二、自訴人以被告有上開犯行，無非以被告任負責人之敦品公司
    既與自訴人終止加盟契約，自不得使用自訴人之上開服務標
    章，竟仍於新店民權路該公司所經營之「敦品咖啡館」之一
    面噴砂玻璃上使用自訴人上開標章，犯有商標法第81條第1
    款之罪為其論據。
三、惟查被告堅決否認其有違法犯意，辯稱，伊公司與自訴人加
    盟時原先招牌、玻璃、店內使用之用品包裝上均使用系爭標
    章，於終止加盟契約後，伊公司已將系爭標章去除不用，改
    以自有品牌「敦品咖啡館」使用自己之標章，自訴人所指之
    玻璃，因在冰箱後面，冰箱上有時會放置雜物，擋住該標章
    ，致疏忽未一起將該片玻璃換下，自訴人提起自訴後，伊公
    司立即用白紙貼住，之後亦立即拆除等語，並提出相片22張
    為證。其辯護人為其辯稱：依照商標法第6條規定，必須有
    行銷為目的，且使消費者客觀認定為商標始足構成侵害商標
    權。自訴人於88年7月15日與被告公司終止加盟合約後，被
    告公司於15日內即將所有使用自訴人標章之商品、用品撤除
    完畢，並提起民事訴訟訴請給付拆除費用。93年8月11日被
    告接獲自訴人函知有侵害其服務標章之情形，甚為訝異，因
    被告於89年5月19日始接手該店，之前該店早已改裝完畢，
    已不再使用自訴人之標章，不知竟還有一塊玻璃上有自訴人
    之標章存在，後來才找到該玻璃，被告立即以白紙貼住，之
    後並將之拆除，其主觀上無使用自訴人標章之意。民事訴訟
    結果，自訴人尚須賠償被告公司新台幣30萬元確定，自訴人
    迄今尚未給付等語。
四、本件自訴人係以被告店內有前揭玻璃，其上有自訴人之服務
    標章為唯一證據。經查依自訴人所提出證明上開事實之相片
    4 張所示，自訴人搜證時，被告公司店門口上懸掛巨幅橫式
    之「敦品咖啡館」之招牌及其自有之服務標章，其玻璃門上
    亦使用其自有之服務標章及敦品咖啡館名稱，其店內冰箱後
    之玻璃固有自訴人系爭服務標章及圖，雖隱約可見，但不甚
    明顯，與使用商標或服務標章，一般均以鮮之顏色、圖形
    ，甚至以燈光強調其存在，以彰顯其顯著性，用與其他品牌
    之商標或服務標章為區隔，殊無於自己之店內，使用自有商
    標或服務標章之情況下，復使用他人之商標或服務標章，使
    消費者混淆，減低自己商標或服務標章之顯著性，而增加建
    立自我品牌形象之障礙。可知以本件情形，被告使用自訴人
    之系爭服務標章，顯然於己不利，再以自訴人之搜證相片拍
    照日期為93年8月11日，自訴人於8天後即93年8月19日即以
    白紙將系爭玻璃以白紙貼住系爭商標，並照相存證，而93
    年8月19日當日被告店內，裏裏外外，大量使用其自我品牌
    及服務標章，除有前揭22張照片及當庭提出附卷之其店內使
    用之餐巾紙、吸管、糖包、名片、廣告單、邀請卡、信封、
    禮券、熟客卡等可證，自訴人對之復不爭執，足見被告所辯
    伊及伊之公司無意使用自訴人之服務標章，本件純係其無心
    之過等語，合於事實，洵可採信。
五、按所謂商標之使用須基於行銷之目的，且使消費者認識其為
    商標，始足當之，此觀之商標法第6條甚明。本件系爭標章
    雖存在於被告之店內，為依前所述，其顯無用以行銷之目的
    ，且其店內大量使用被告公司之自有品牌及服務標章，顯見
    其係欲讓消費者認識被告公司之自有商標，而非行使自訴人
    之標章，從而依本件事證，應認被告並無自訴人所指之行為
    ，此外查無其他積極事證足證被告有自訴人所指之犯行，不
    能證明被告犯罪，本院自應依法諭知被告無罪。
據上論斷，應依刑事訴訟法第343 條、第301 條第1 項判決如主
文。
中　　華　　民　　國　　94　　年　　5 　　月　　30　　日
　　　　　　　　　刑事第一庭審判長法　官　陳興邦
　　　　　　　　　　　　　　　　  法　官　林婷立
　　　　　　　　　　　　　　　　  法　官　劉亭柏
以上正本證明與原本無異
如不服本判決應於送達後10日內向本院提出上訴狀
  　　　　　　　　　　　　　　　　書記官　羅欣宜
中　　華　　民　　國　　94　　年　　5 　　月　　26　　日
